# 请教陈版，对上市公司从重大影响变为控制，合并商誉的确认。

提问人：lambeka7 时间：2020-06-17 22:57:00
A公司 2018 年 8 月与B上市公司股东签署了股权转让协议，按X元/股购买了B公司12%的股份，按权益法核算； 2020年 1 月，B公司公布定增方案，由A公司按照Y元/股认购B公司定增股份，定增完成后，A公司持有B公司26%的股份，为B公司第一大股东，假设满足合并B公司的所有条件； 2020 年 5 月，B公司完成定增、董事会重组、管理层重组等工作，A公司合并B公司的合并日为 2020 年 5 月 29 日，当日股价为Z元/股。X、Y、Z均不相同，并存在一定差距。按照准则的规定，分部实施的非同一控制下企业合并，在合并层要将原持有的股权按照公允价值重新计量，在此基础上计算合并产生的商誉金额。A公司的此次股权交易，股权转让及定增价格都是在上市公司的股价基础上确认的，且上市公司的股价波动较大。请教陈版： 1 、对于控制上市公司，由于上市公司的股价波动、以及市盈率的不同，确认上市公司股权的公允价值是否能够参考二级市场交易价格（比如收盘价，前二十日交易均价等），是否还有其他市场上认可的确认方法，之前是否有案例？ 2 、假设第一次股权转让的价格与后续定增及合并日的股价差异较大，如存在较大的正差，对于A公司合并B公司是原持有12%股权的公允价值应该如何确认？如果产生了大额的投资收益及商誉是否合理？十分感谢陈版！

回答人：chenyiwei
根据证监会公告[2011]41号： 非同一控制下企业合并中，作为购买方的上市公司以发行本公司股票作为合并对价的，一般情况下，企业合并成本应以上市公司股票在购买日的公开市场价格为基础计算确定。在董事会就企业合并事项的决议公告日到购买日之间时间间隔较长，且在此期间公司股票价格出现较大幅度波动的情况下，如果作为合并对价发行的股票同时附有一定限售期和限售条件的，可以采用适当的估值技术确定公司发行股票的价值，并据此计算企业合并成本。在极特殊的情况下，如果上市公司能够证明被购买方的公允价值可以更为可靠地确定，也可以以被购买方在购买日的公允价值为基础计算确定企业合并成本。
参考上述规定，A公司应按购买日（2020.5.29）B公司的股价作为对原有12%股权按公允价值重新计量并纳入合并成本的基础。即合并成本=原持有的12%股权在购买日的市价+本次定增价款。